臺灣臺北地方法院民事判決
110年度建字第95號
原      告  王調陽  
即反訴被告
訴訟代理人  郝燮戈律師
被      告  合誠營造有限公司
即反訴原告          
法定代理人  潘美玲  
被      告  劉建宏  

共      同
訴訟代理人  翁健祥律師
上列當事人間請求損害賠償等事件，本院於民國111年10月31日
言詞辯論終結，判決如下：
    主  文
一、原告之訴及假執行之聲請均駁回。
二、本訴訴訟費用由原告負擔。 
三、反訴原告之訴及假執行之聲請均駁回。
四、反訴訴訟費用由反訴原告負擔。
    事實及理由
甲、程序事項：
壹、按被告於言詞辯論終結前，得在本訴繫屬之法院，對於原告
    及就訴訟標的必須合一確定之人提起反訴；反訴之標的，如
    專屬他法院管轄，或與本訴之標的及其防禦方法不相牽連者
    ，不得提起，民事訴訟法第259條、第260條第1 項分別定有
    明文。而所謂反訴之標的與本訴之標的及其防禦方法有牽連
    關係者，乃指反訴標的之法律關係與本訴標的之法律關係兩
    者之間，或反訴標的之法律關係與本訴被告作為防禦方法所
    主張之法律關係兩者之間，有牽連關係而言。即舉凡本訴標
    的之法律關係或作為防禦方法所主張之法律關係，與反訴
    標的之法律關係同一，或當事人雙方所主張之權利，由同一
    法律關係發生，或本訴標的之法律關係發生之原因，與反訴
    標的之法律關係發生之原因，其主要部分相同，均可認兩者
    間有牽連關係。查，原告起訴主張委由被告合誠營造有限公
    司（下稱合誠公司）施作新北市○○區○○○段○○○○段○000000地
    號土地之新建工程（下稱系爭工程），並簽立工程合約書（
    下稱系爭契約），並由被告劉建宏為連帶保證人，因合誠公
    司逾期未完工，原告依系爭契約第18條第3項約定提起本訴
    ，請求被告等連帶給付逾期違約金，嗣被告合誠公司即反訴
    原告於本院言詞辯論終結前之110年4月27日具狀提起反訴，
    請求原告即反訴被告給付系爭工程未付工程款、追加工程款
    及二次施工工程款等（見本院卷㈠第167頁）。經核反訴與本
    訴均係基於兩造間因施作系爭工程及兩造間承攬法律關係所
    生之爭執，具有共通性，且與原告於本訴所為攻擊、防禦方
    法相牽連，復無民事訴訟法第260條所定不得提起反訴之情
    形，揆諸上開說明，被告提起反訴合於民事訴訟法第259條
    、第260條第1項之規定，應予准許。
貳、次按訴狀送達後，原告不得將原訴變更或追加他訴，但擴張
    或減縮應受判決事項之聲明者，不在此限。民事訴訟法第25
    5條第1項第3款定有明文。經查，原告起訴時原聲明：被告
    應連帶給付原告新臺幣（下同）255萬1500元，及自起訴狀
    繕本送達翌日起至清償日止，及自起訴狀繕本送達翌日起至
    清償日止，按週年利率5%計算之利息（見本院卷㈠第11頁）
    ，嗣變更為：被告應連帶給付原告246萬5100元，及自起訴
    狀繕本送達翌日起至清償日止，按週年利率5%計算之利息（
    見本院卷㈡第183頁）；反訴原告合誠公司起訴時原聲明：反
    訴被告應給付反訴原告合誠公司297萬9665元，及自反訴起
    訴狀繕本送達翌日起至清償日止，按週年利率5%計算之利息
    （見本院卷㈠第168-169頁），嗣變更為：反訴原告合誠公司
    起訴時原聲明：反訴被告應給付反訴原告合誠公司251萬897
    0元，及自反訴起訴狀繕本送達翌日起至清償日止，按週年
    利率5%計算之利息（見本院卷㈡第261頁、第275頁），核均
    屬減縮應受判決事項之聲明，揆諸上開規定，於程序上並無
    不合，應予准許。
乙、實體事項：
壹、本訴部分：
一、原告起訴主張：原告於106年6月2日與被告合誠公司簽訂系
    爭契約，約定由被告合誠公司施作系爭工程，由被告劉建宏
    主導施作，系爭工程總價為1350萬元，並應自開工日起限36
    5個日曆天內完工，並約定被告劉建宏為連帶保證人擔保被
    告合誠公司就系爭契約之履約責任。而被告合誠公司開工日
    為106年7月3日，依約定應於107年7月2日完工，詎合誠公司
    於約定完工日未完工，原告多次催告，被告仍未完成系爭工
    程，原告於109年12月31日函依系爭契約第20條第3款向被告
    合誠公司終止系爭契約，且因被告合誠公司逾期未完工，依
    系爭契約第18條第3款約定，原告得向被告合誠公司請求按
    日以工程總價萬分之2計算即2700元，自107年7月3日起至10
    9年12月31日止之違約金（即913日），共246萬5100元，又
    被告劉建宏為連帶保證人，應與被告合誠公司負連帶賠償責
    任。爰依系爭契約第18條第3款約定提起本件訴訟，並聲明
    ：㈠被告應連帶給付原告246萬5100元，及自起訴狀繕本送達
    翌日起至清償日止，按週年利率5%計算之利息。㈡願供現金
    或等值之可轉讓銀行定期存單或其他有價證券為擔保，而為
    假執行。
二、被告則以：本件新建工程實際上包括三部分，第一部分為系
    爭契約所約定工程（下稱原合約工程），第二部分係原告在
    系爭契約簽訂後，不斷追加原工程合約外工程項目，追加項
    目包含住宅汙水陰井、機電工程等（下合稱追加工程），第
    三部分是取得使用執照後，原告追加二次施工工程（下稱二
    次施工工程），因住宅汙水陰井未列入系爭契約工程項目，
    在住宅汙水陰井施工完成前無法申請取得使用執照，故系爭
    工程未能於開工日起限365日曆天前申請使用執照係不可歸
    責於被告。又系爭工程使用執照上載竣工日期108年6月23日
    ，可見系爭工程已於108年6月23日全部完工，但原告不斷追
    加水電機電工程項目至109年4月6日，足證兩造已合意變更
    完工期限至少延長到109年4月6日，原告同意施作追加工程
    ，當然也同意變更延長合約工期。又原告簽約後向被告追加
    廚房、樓梯外推、車庫、車道工程、擋土牆等工程（即前開
    二次施工工程），被告有告知因開二次施工工程，必須等到
    拿到使用執照後方能施作（取得核發使用執照日期為109年2
    月5日），原告表示同意，故系爭契約完工交屋日，已合意
    變更為二次施工工程預定完成日，故違約金起算日應以原告
    第二次追加工程項目及工期為準，是被告無須給付任何違約
    金等語置辯。並聲明：㈠原告之訴及假執行之聲請均駁回。㈡
    如受不利判決，願供擔保，請准宣告免為假執行。
貳、反訴部分：
一、反訴原告合誠公司主張：原合約工程，依系爭契約第4條約
    定，系爭工程總額為1350萬元，扣除伊未施作之廚房單把手
    台式龍頭2247元、衛生紙架3600元、掛衣勾6000元、一株喬
    木3萬6375元，原合約工程款為1345萬1778元（計算式：135
    0萬元-2247元-3600元-6000元-3萬6375元=1345萬1778元）
    ，再扣除反訴被告已給付之1250萬7000元，尚積欠94萬4778
    元未付。追加工程之工程款為127萬2527元，反訴被告已支
    付108萬5000元，尚積欠18萬7527元。二次施工工程之工程
    款為188萬6665元，反訴被告已支付50萬元，尚積欠138萬66
    65元，合計共251萬8970元（計算式：94萬4778元+18萬7527
    元+138萬6665元=251萬8970元），反訴被告尚未給付前開工
    程款，爰依系爭契約及承攬法律關係提起反訴等語。並聲明
    ：㈠反訴被告應給付反訴原告合誠公司251萬8970元，及自反
    訴起訴狀繕本送達翌日起至清償日止，按週年利率5%計算之
    利息。㈡反訴原告願供擔保，請准宣告假執行。
二、反訴被告則以：
　㈠94萬4778元是系爭契約保留款及驗收交屋款，反訴原告並未
    完工，亦未請求伊驗收，反訴原告此部分請求並無理由。住
    宅汙水陰井及機電工程等本原已包含在系爭契約約定範圍內
    ，係反訴原告自己之疏失未納入工程預算表，兩造間實無追
    加工程之合意，是伊不計反訴原告之疏失，僅希望於支付合
    理費用後儘速完工，經雙方協議後方有反被證2之追加工程
    款，機電工程再付30萬5000元，其他項目以78萬元計，故雙
    方協議後應付價金為108萬5000元，而非127萬2572元，伊均
    已給付，反訴原告再請求18萬7527元並無理由。
　㈡二次施工工程包括車道、車庫、擋土牆及洗衣間外推部分，
    伊僅詢問報價，兩造間並無合意追加二次施工工程，反訴被
    告雖有於109年11月30日給付50萬元之洗衣間外推之工程款
    ，不足以推論就前開二次施工工程工項有成立合意。反訴原
    告前在109年9月即在未經伊同意情況下擅自開挖車道、車庫
    、擋土牆，並隨意棄置土方，經多次聯繫均不理會，使工程
    施作難以繼續，伊要求提供車庫工程明細，係因當時已發函
    終止系爭契約，目的僅在清算兩造契約終止後之債務，伊不
    願占他造便宜，仍願補貼反訴原告可能支出之合理費用，才
    請反訴原告提出費用明細，況且車道、車庫、擋土牆，之後
    係由伊自行付款委由他人施作完成，與反訴原告無關等語置
    辯。並聲明：㈠反訴原告之訴駁回及假執行之聲請均駁回。㈡
    如受不利判決，反訴被告願提供現金或等值之可轉讓銀行定
    期存單或其他有價證券為擔保，請准宣告免為假執行。
參、兩造不爭執事項（見本院卷㈡第256-257頁，併酌予文字修正
    ）：
一、原告與被告合誠公司於106年6月2日簽訂「王議鋒住宅新建
    工程」工程合約書（原證1，即系爭契約），約定採總價承
    攬，工程總價為1350萬元，被告劉建宏為連帶保證人。
二、系爭工程開工日為106年7月3日。系爭契約約定完工日為開
    工日起365日曆天，即107年7月2日。
三、兩造就系爭契約原合約工程付款係依階段性付款表來付款，
    原告已支付第1-15期（各期均支付90％），第16期驗收款及
    第1-15期保留款未支付，合計1250萬7000元，原告就此新建
    工程付款之所有過程如原證12所示，原合約工程款部分尚有
    99萬3000元未給付。原告另委由被告合誠公司施作反被證2 
    所示工程，原告因此於109年6月13日支付78萬元工程款，及
    機電工程追加款30萬5000元。
四、原告於109年2月5日就建照號碼（105）北水建字第31號之01
    建照取得使用執照，其上竣工日期記載108年6月23日。
五、針對洗衣間外推工程，原告有在109年11月30日給付被告50
    萬元。
六、原告主張已於109年12月31日發存證信函（即原證4）向被告
    合誠公司終止系爭契約，被告合誠公司已收受。
七、原告就增建車庫、車道擋土牆等有給付徐炳緯工人工資13萬
    5000元及處理太空包費用31萬6000元（反被證4 、反被證5 
    ）。
八、系爭契約第18條第3款按日計罰萬分之二即2700元（計算式
    ：00000000*0.0002 ＝2700）。
肆、本院之判斷（本、反訴部分爭點相同，本段逕以原告、被告
    稱之，併為論述順暢，調整相關論述位置）：
　　本件原告依系爭契約第18條第3款約定，主張約定完工期限
    為107年7月2日，自從107年7月3日起至109年12月31日止，
    共913日，請求被告合誠公司、劉建宏連帶給付逾期罰款246
    萬5100元，被告合誠公司提起反訴請求原告給付原契約未付
    工程款94萬4778元、追加工程款18萬7527元及二次施工工程
    款138萬6665元，合計251萬8970元，兩造各自以前揭情詞置
    辯，是本件爭點應為：一、被告合誠公司依系爭契約及承攬
    法律關係，請求原告給付原契約未付工程款94萬4778元、追
    加工程款18萬7527元及二次施工工程款138萬6665元，合計2
    51萬8970元，是否有理由？二、原告依系爭契約第18條第3
    款，請求被告連帶給付連帶給付逾期罰款246 萬5100元，是
    否有理由？分述如下：
一、被告合誠公司依系爭契約及承攬法律關係，請求原告給付原
    契約未付工程款94萬4778元、追加工程款18萬7527元及二次
    施工工程款138萬6665元，合計251萬8970元，均為無理由：
　㈠按當事人主張有利於己之事實者，就其事實有舉證之責任，
    民事訴訟法第277條亦定有明文。民事訴訟如係由一方主張
    權利者，應先由該方負舉證之責，若負舉證責任之一方先不
    能舉證，以證實自己主張之事實為真實，則他造就其抗辯事
    實即令不能舉證，或其所舉證據尚有疵累，亦應駁回負舉證
    責任一方之請求。次按稱承攬者，謂當事人約定，一方為他
    方完成一定之工作，他方俟工作完成，給付報酬之契約；報
    酬應於工作交付時給付之，無須交付者，應於工作完成時給
    付之，民法第490條第1項、第505條第1項定有明文。又按契
    約之終止，僅使契約自終止之時起，嗣後歸於消滅。承攬契
    約在終止以前，承攬人業已完成之工作，苟已具備一定之經
    濟上效用，可達訂約意旨所欲達成之目的者，定作人就其受
    領之工作，有給付相當報酬之義務（最高法院105年度台上
    字第171號判決意旨參照）。本件被告合誠公司主張原合約
    工程、追加工程及二次施工工程均已施工完畢，且與原告間
    就追加工程及二次施工工程有合意，則被告合誠公司應就已
    完工部分及有合意部分負舉證責任。
　㈡被告合誠公司請求原告給付原契約未付工程款94萬4778元部
    分：　　
　　被告合誠公司主張就系爭工程尚有第16期驗收款及第1-15期
    保留款94萬4778元未付，就已完工之事實舉取得使用執照等
    為憑，查：
　1.觀系爭契約中工程預算書所載，兩造間工程大項包括⑴準備
    工程及假設工程、⑵放樣、土方及搭架工程、⑶結構體工程、
    ⑷泥作、裝修工程、⑸防水工程、⑹門窗工程、⑺扶手、欄杆及
    雜項工程、⑻水電配管及設備工程（即機電工程），及工程
    勘驗及申請使用執照等均列其內，而⑷泥作、裝修工程除了
    外牆，亦包括內牆、地坪等，⑺扶手、欄杆及雜項工程，亦
    包括淋浴拉門、公共排水溝、道路維護及修復費等，機電工
    程另包括電器設備工程、弱電設備工程、給排水設備等（見
    本院卷㈠第40-55頁），可知系爭工程不僅包括房屋結構體興
    建，同時也包括室內外機電設備之建置，復參建築法第73條
    規定建築物非經領得使用執照，不准接水、接電及使用，可
    知請領使用執照後方能接電測試，測試機電設備工項亦為系
    爭契約所包括並計價，如電信設備工程項目16測試費（整合
    系統功能），電視設備工程項目15（整合系統功能）（分見
    本院卷㈠第52頁、第53頁），是難僅憑系爭工程取得使用執
    照即認系爭工程均已完工。
　2.況於本件訴訟審理時被告自承廚房單把手台式龍頭、衛生紙
    架、掛衣勾等未施作並扣除相關報酬，且就原告所舉工程預
    算書第19頁項目10等未施作部分，被告辯稱：工程預算書第
    19頁項目10平鋪15公分水泥及磚均有施作鋪平，方能取得使
    用執照，至於地磚的確尚未鋪上，未鋪上原因是因原告要求
    興建洗衣房外推、車庫擋土牆等二次施工，尚有重型車進出
    ，先鋪上會壓壞毀損，就項目11綠化植栽有完成，但因排水
    考量不是用台北草而是用其他植物綠化等（見本院卷㈡第276
    -277頁），可知原合約工程有若干工項未完成，亦未經原告
    驗收，被告亦表明不送鑑定等語（見本院卷㈡第148頁），則
    被告就原合約工程已完成乙節，尚無法認已盡其舉證責任，
    是無從依約向原告請求驗收款及保留款合計94萬4778元。　
　㈢被告合誠公司請求原告追加工程款18萬7527元及二次施工工
    程款138萬6665元部分：　
　1.按當事人互相表示意思一致者，無論其為明示或默示，契約
    即為成立。當事人對於必要之點，意思一致，而對於非必要
    之點，未經表示意思者，推定其契約為成立，關於該非必要
    之點，當事人意思不一致時，法院應依其事件之性質定之。
    民法第153條定有明文。次按解釋意思表示，應探求當事人
    之真意，不得拘泥於所用之辭句，民法第98條定有明文。又
    按解釋契約，應於文義上及論理上詳為推求，以探求當事人
    立約時之真意，並通觀契約全文，斟酌訂立契約當時及過去
    之事實、交易上之習慣等其他一切證據資料，本於經驗法則
    及誠信原則，自該意思表示所根基之原因事實、主要目的、
    經濟價值、社會客觀認知及當事人所欲表示之法律效果，為
    全盤之觀察，以為判斷之基礎，不能徒拘泥字面或截取書據
    中一二語，任意推解致失其真意（最高法院104年度台上字
    第1877號判決意旨參照）。解釋意思表示端在探求表意人為
    意思表示之目的性及法律行為之和諧性，解釋契約尤須斟酌
    交易上之習慣及經濟目的，依誠信原則而為之。關於法律行
    為之解釋方法，應以當事人所欲達到之目的、習慣、任意法
    規及誠信原則為標準，合理解釋之，其中應將目的列為最先
    ，習慣次之，任意法規又次之，誠信原則始終介於其間以修
    正或補足之（最高法院88年度台上字第1671號判決意旨參照
    ）。
　2.被告合誠公司主張與原告議定追加工程應給付追加工程款18
    萬7527元，並舉反被證2、被證4及證人杜福來證述為憑，查
    ：
　⑴證人杜福來於本院證稱：被證4中有杜比克科技工程公司報價
    單，是我公司出具的，被證4其他證據資料不是我出具及施
    作，我有列四大項，總共追加變更四次，我是分4次提，第1
    次106 年12月25日列業主指示的變更追加工程，從本院卷㈠
    第561 頁可看出總共有五項追加，第一項是因為遇到岩盤所
    以才從截水溝改成排水管。第二項是因為原告要增建洗衣房
    ，所以預留水電管線。第三項增設壁掛式冷氣排水也是建築
    師設計時沒有設計到，如果沒有做就要設明管。第四項是因
    為原來的機電圖的數量不夠，原告希望可以有多一點插除濕
    機的電源，所以要多插座。第五項也是機電圖裡面沒有，原
    告要求要增加。第2次就是107年5月8日，本院卷㈠第563頁兩
    個框起來的地方，壹個是配合泥作增設工地用臨時水及加壓
    泵浦，另壹個是業主指示三樓陽台管路配合模板拆改，這個
    應該是營造要負責，因為這並不是增加水電要由原告負擔的
    部分，這個是依照我個人的工程經驗來判斷，應該由營造來
    負擔。第3次就是108年6月21日，本院卷㈠第567頁第9項當初
    水塔只有作壹個，但被泥作污染，原告不接受，且沒有爬梯
    ，所以叫我再多做兩個新的。第4次就是109年4月6日，本院
    卷㈠第569 頁是因為本來我依照圖已經施工完畢，因為原告
    需要移位，所以才有水電工程費用。本院卷㈠第571頁第1項
    是因為泥作有損壞，被告合誠公司黃主任叫我換新，第2項
    是因為原告希望從二樓供應熱水，所以把一樓的拆掉。第3
    項因為加壓馬達屋主把它移到屋突，但因為有低頻噪音，所
    以改移到室外。第4項是因為原告從一般浴缸改成按摩浴缸
    所產生的費用。第5項是因為要增加神明廳的插座。後面三
    次追加也是原告要求，然後做的。109年5月19日我有去現場
    和原告、被告做三方核對，核對後被告有給付38萬元，我總
    共提70萬元，最後都有收到尾款。營造本來給我的合約裡面
    沒有的，我就認為是追加工程，所以報價單上寫追加工程。
    屋主對於品質覺得不行的會跟我講，但我還聽營造黃主任的
    指示，不是聽業主的，比如說水塔要移位到屋頂，這跟設計
    圖不符，我會跟黃主任說，請黃主任跟屋主溝通，如果黃主
    任說好，我才會做，因為款項是跟營造請的。所以我才會分
    4次送，因為都要讓營造確認報價，說好我才會繼續做，我
    全部都有做完等語（見本院卷㈡第163-166頁）。是依證人杜
    福來證稱可知，原契約工程開始施作後，有因工程遇到實際
    困難如岩盤而修改施作方式，亦有原告要求增加施作如洗衣
    房、增設壁掛式冷氣、機電插座而屬追加工程或次二次施工
    工程，亦有因被告合誠公司施工廠商施作錯誤或不慎導致需
    拆掉重做或修繕，追加工程之施作係由原告和被告合誠公司
    現場人員或被告劉建宏溝通確認後方告知證人杜福來施作。
  ⑵參原告就有與被告合誠公司議定反被證2之工項並議價付款乙
    節並不爭執（見前開不爭執事項㈢），此與證人杜福來證稱
    部分是業主即原告要求所追加等節相符，然就反被證2與被
    證4所載工項有出入部分（分見本院卷㈠第405頁、第555-557
    頁），原告否認與被告合誠公司有合意等語，縱依證人杜福
    來證述有施作完成，然各該工項究分屬原合約工程之追加減
    帳或是追加工程、二次施工工程或屬可歸責於被告合誠公司
    應自行吸收，及被告合誠公司已與原告合意協商乙節，未見
    被告合誠公司就此為其他舉證說明，且從證人杜福來證稱亦
    可知，其為被告合誠公司下包廠商，並不介入原告與被告合
    誠公司間議價及協商過程，僅聽從被告合誠公司指示並完成
    工作，是證人杜福來至多僅能證明有完成被證4中關於杜比
    克科技工程公司報價單上所載工項，其他工項如被證4第1-2
    頁上所載工項究竟有無合意、屬於追加工程而非合約工程範
    圍內與施作完成乙節，均未見被告合誠公司為進一步舉證，
    就此難認被告合誠公司已為相當舉證，無法為有利於被告合
    誠公司之認定。
　3.被告合誠公司請求原告給付二次施工工程款138萬6665元，
    並舉被證1、反證2、反證3等為憑，經查：
　⑴參被證1追加工程款報價單之內文（見本院卷㈠第193-197頁）
    ，其上並無原告簽認之文字，難認就各該工項之報酬，已與
    原告有合意。
　⑵觀反證2照片（見本院卷㈠第207-223頁），係廚房、車庫、車
    道工程、擋土牆等工程施作照片，然無法據此即推認被告合
    誠公司均已就施作完成，且兩造就原告另就增建車庫、車道
    擋土牆等有給付徐炳緯工人工資13萬5000元及處理太空包另
    支付費用31萬6000元等事實並不爭執（見前開不爭執事項㈦
    ），益徵被告未就已完工之事實盡其舉證責任。
　⑶佐反證3（見本院卷㈠第225-231頁）上，原告與被告間LINE對
    話紀錄，原告固有於110年1月19日傳「車庫工程到現在總共
    多少錢請明細表寫一份給我」（見本院卷㈠第229頁）等文字
    ，然參原告前已於109年12月31日發存證信函予被告2人表明
    終止契約，並經被告2人收受，原告稱是為了結現存工作進
    度，已支付相關費用等節，尚非不能採信，被告合誠公司反
    執此認兩造間存有追加工程之合意，實與常情有悖。
　⑷再縱原告發函終止系爭契約時，被告合誠公司就二次施工工
    程已部分施作完成，依前揭最高法院判決意旨，如已具備一
    定經濟上效用，被告合誠公司亦得向原告請求報酬，然被告
    合誠公司表明不送鑑定，亦無其他舉證，就此即無法為有利
    於被告合誠公司之認定。　
二、原告依系爭契約第18條第3款，請求被告連帶給付連帶給付
    逾期罰款246萬5100元，為無理由：
  ㈠按依習慣或依其事件之性質，承諾無須通知者，在相當時期
    內，有可認為承諾之事實時，其契約為成立，民法第161條
    第1項定有明文。次按工作遲延後，定作人受領工作時不為
    保留者，承攬人對於遲延之結果，不負責任。民法第504條
    亦定有明文。
　㈡依系爭契約第6條工程期限約定「二、完工期限：自開工日起
    限365日曆天前掛號申請使用執照，依進度表乙方（按即被
    告合誠公司）不得以任何理由要求延長工期，且客戶變更不
    能作為延長工期之理由」（見本院卷㈠第27頁），又開工日
    為106年7月3日，是依約被告合誠公司應於107年7月2日前掛
    號申請使用執照，方能認定為完工，此與原告主張被告應於
    107年7月2日前完工實已有所出入，且原告就被告合誠公司
    未於該日前掛號乙節亦未提出相關證據說明，惟自原告於10
    9年2月5日方就建照號碼（105）北水建字第31號之01建照取
    得使用執照，其上竣工日期記載108年6月23日（見前開不爭
    執事項㈣），距離107年7月2日約定期限已有相當期間，是僅
    能取得蓋然心證推得被告合誠公司未依約於107年7月2日前
    掛號申請使用執照。
　㈢觀原告於109年12月31日所發存證信函內容「…依約定自開工
    期限365日曆天內完成並交屋。因無法如期交屋，故向本人
    （按即原告）協調並延長再延長工程期限至109年12月31日
    完成交屋。時至今日仍舊無法完成並交屋，…」（見原證4，
    本院卷㈠第89-90頁），可知兩造間就完工期限實經過多次協
    調並延長；復參證人杜福來前開證稱可知，其有施作追加工
    程及二次施工工程，並分4次即106 年12月25日、107年5月8
    日、108年6月21日、109年4月6日提出報價單後施作；酌第4
    次工程日期在原告109年2月5日取得使用執照之後，併佐原
    告就被告合誠公司有施作反被證2 所示工程，於109年6月13
    日支付78萬元工程款及機電工程追加款30萬5000元，原告另
    於109年11月30日針對洗衣間外推工程給付被告合誠公司50
    萬元等事實，足見原告係為興建新宅使用，先委由建築師繪
    圖後，與被告等簽訂系爭契約交由被告合誠公司施工，興建
    過程中，有因圖面設計和實際施作有出入，有因實際需要而
    追加工程，甚或原告二次施工需求等，而施作被告所稱之原
    合約工程、追加工程、二次施工工程，被告固就各該工程是
    否均完成或就已完成工項價值乙節無法舉證證明，而無法為
    其有利之認定雖如前述，然被告合誠公司確有施作，原告亦
    就前開反被證2之工項及洗衣間外推工項有受領而未為保留
    ，併參考本件新建工程興建過程波折、工項增減、近年因疫
    情所生工程延宕及兩造間互動過程，來解釋上開存證信函之
    真意，應可勉強推認兩造間就完成期限該當民法第161條第1
    項規定，有延長工程期限至109年12月31日完成所有工程（
    包括原合約工程、追加工程、二次施工工程）並交屋之合意
    。從而原告依系爭契約第18條第3款，請求被告連帶給付連
    帶給付逾期罰款246萬5100元，尚難認有據。
伍、綜上所述，本件本訴原告依系爭契約第18條第3款約定，請
    求被告連帶給付逾期罰款246萬5100元，及自起訴狀繕本送
    達日起至清償日止，按週年利率5%計算之利息，為無理由，
    應予駁回。原告之訴既經駁回，其假執行之聲請亦失所附麗
    ，應一併予以駁回。反訴原告合誠公司依系爭契約及承攬之
    法律關係，請求反訴原告合誠公司給付原合約工程未付工程
    款94萬4778元、追加工程款18萬7527元及二次施工工程款13
    8萬6665元，合計251萬8970元，及自反訴起訴狀繕本送達日
    起至清償日止，按週年利率5%計算之利息，均為無理由，應
    予駁回。被告合誠公司所提反訴敗訴部分，其假執行之聲請
    亦已失其附麗，亦一併駁回。　
陸、本件事證已臻明確，兩造其餘攻擊防禦方法及所提證據，經
    本院斟酌後，認均不足以影響本判決之結果，自無逐一詳予
    論駁之必要，併此敘明。
柒、訴訟費用負擔之依據：本訴、反訴部分均為民事訴訟法第78
    條。
中　　華　　民　　國　　111 　年　　12　　月　　15　　日
                  工程法庭    法　官　何佳蓉
以上正本係照原本作成。
如對本判決上訴，須於判決送達後20日內向本院提出上訴狀。如
委任律師提起上訴者，應一併繳納上訴審裁判費。
中　　華　　民　　國　　111 　年　　12　　月　　19　　日
                              書記官　陳立俐